臺灣臺南地方法院交通事件裁定　　　　 94年度交聲字第201號
移送機關　交通部公路總局嘉義區監理所新營監理站
受處分人
即異議人　甲○○
上列受處分人因違反道路交通管理處罰條例案件，對於交通部公
路總局嘉義區監理所新營監理站民國94年4月13日所為之裁決處
分（處分案號：新監裁違字第裁73-Z00000000號）聲明異議，本
院裁定如下：
    主  文
異議駁回。
    理  由
一、聲明異議意旨略以：受處分人即異議人甲○○於民國九十四
    年四月十二日晚上八時三十五分許，駕駛車牌號碼ＲＳ─○
    六八二號自小客車，行經國道三號高速公路白河收費站時，
    為警攔停並施以酒精濃度測試為○‧二一毫克，惟另一位員
    警說酒測儀不準、壞了，叫另位員警到對面車上再取一台酒
    測儀，經第二次酒測為○‧四六毫克，惟依當初情形，同一
    時間地點何以酒測差一倍多，且儀器如果壞了不準，何以拿
    到車上。異議人於被舉發違規當晚遭扣車，隔天到監理站繳
    費新台幣（下同）三萬四千五百元、扣駕照，再領車回來。
    從而，異議人不服原裁處，提起本件異議。
二、按汽車駕駛人，駕駛汽車經測試檢定有酒精濃度超過規定標
    準之情形者，處新台幣一萬五千元以上六萬元以下罰鍰，並
    當場移置保管其車輛及吊扣其駕駛執照一年，道路交通管理
    處罰條例第三十五條第一項第一款定有明文。又汽車駕駛人
    ，飲用酒類或其他類似物後其吐氣所含酒精濃度超過每公升
    ○‧二五毫克，或血液中酒精濃度超過百分之○‧○五以上
    者，不得駕車，道路交通安全規則第一百十四條第二款亦規
    定甚明。再者，汽車駕駛人，駕駛小型車經測試檢定有酒精
    濃度超過規定標準之情形，其吐氣所含酒精濃度超過每公升
    ○‧四毫克以上，未滿每公升○‧五五毫克者，駕駛人於應
    到案期限內到案接受裁決者，處罰鍰新台幣三萬四千五百元
    ，違反道路交通管理事件統一裁罰基準表則有明確規定。
三、經查：
  (一)本件受處分人即異議人甲○○於九十四年四月十二日晚上八
    時三十五分許，駕駛車牌號碼ＲＳ─○六八二號自小客車，
    行經國道三號高速公路南下三三一點七公里處（即白河收費
    站）時，經執勤之內政部警政署國道公路警察局第八分隊警
    員發現異議人之小型車誤入大型車繳費車道，並因其車內有
    酒味，而當場對其施以酒精濃度測試，吐氣所含酒精濃度為
    每公升○‧四六毫克，而有超過規定標準值之違規事實，有
    內政部警政署國道公路警察局公警局交字第Ｚ000000
    00號舉發違反道路交通管理事件通知單、異議人甲○○之
    酒精濃度測試單、及內政部警政署國道公路警察局第八警察
    隊九十四年五月二十四日公警八交字第○九四○八七○八五
    六號函暨所附呼氣酒精測試器檢定合格證書等附卷可稽。
  (二)證人即執行勤務舉發本違規事件之內政部警政署國道公路警
    察局第八警察隊警員蔣光宇於本院調查時到庭具結證稱：「
    （問：本件是否你舉發，情形如何？）是我們告發的，當時
    異議人駕駛自小客車行經白河收費站（南下），因小型車誤
    入大型車的繳費車道，所以我們於異議人繳完費後就將之攔
    停，異議人停車後我就請異議人出示駕行照，當時我就有聞
    到異議人車內有酒味，所以我就請異議人下車，當時我有聞
    到異議人身上有酒味，所以我就對異議人施以酒測，第一次
    酒測時因該酒測器電力不足，所以測試後並沒有顯示測試值
    ，測試失敗（儀器上顯示Ｘ字），所以我就更換另一台酒測
    器再對異議人施以酒測，測得的酒測值是○‧四六毫克，所
    以我才依法舉發」、「（問：是否第一次測試顯示的是○‧
    二一毫克？）第一次測試時儀器上顯示Ｘ字，代表測試失敗
    ，並沒有顯示○‧二一之情事」等語。並證人即另一舉發員
    警蕭宏恩到庭具結證稱：「（問：本件是否你舉發，情形如
    何？）是我們告發的，當時我與蔣光宇在白河收費站南下車
    道執行順風專案，當時異議人駕駛自小客車行經白河收費站
    （南下），因小型車誤入大型車的繳費車道，所以我們於異
    議人繳完費後就將之攔停，當時我就有聞到異議人車內有酒
    味，所以我就請異議人下車，異議人下車後當時我有聞到異
    議人身上有酒味，所以我就對異議人施以酒測，第一次酒測
    時酒測器上顯示Ｘ字代表測試失敗，原因可能是該酒測器電
    力不足，所以我就更換另一台酒測器再對異議人施以酒測，
    測得的酒測值是○‧四六毫克，所以我才依法舉發」、「（
    問：是否第一次測試顯示的是○‧二一毫克？）第一次測試
    時儀器上顯示Ｘ字，代表測試失敗，並沒有顯示○‧二一之
    情事」等語。又參諸執勤警員係依法執行公務，與異議人並
    不相識，素無怨隙，苟非實情，自無須恣意誣攀之理；況警
    員執行公務本身受行政懲處責任之監督，到庭具結作證更以
    刑罰擔保其真實性，應無甘冒行政懲處及刑法偽證罪責任而
    刻意誣陷之必要。因此，應可信賴警員蔣光宇、蕭宏恩前開
    陳證為真實。
  (三)異議人雖辯稱：伊行經白河收費站繳費後，為警攔停並施以
    酒精濃度測試為○‧二一毫克，惟另一位員警說酒測儀不準
    、壞了，叫另位員警到對面車上再取一台酒測儀，經第二次
    酒測始為○‧四六毫克，是依當初情形，同一時間地點何以
    酒測差一倍多，且儀器如果壞了不準，何以拿到車上云云。
    惟按交通勤務警察或依法令執行交通稽查任務人員，開單舉
    發違反道路交通管理處罰條例所列之違規事實，經公路主管
    機關或警察機關所為之裁決處罰，本質上為行政處分，係公
    務員基於職務上權力，依法就特定之具體事件所為，並具有
    公法上效果之單方行政行為。而根據公務員為公法上行為具
    有公信力之原則，該行政處分當可被推定為真正，且其據以
    依法處分之事實認定，亦應可推定為正確無誤，故本此公信
    原則，立法者乃賦予行政機關違反道路交通事件統一裁罰基
    準及處理細則等相關規定，使交通勤務警察或依法令執行交
    通稽查任務人員得當機處分，以達成維護交通秩序及公共安
    全之行政目的。反之，若謂公務員之一切行政行為，均需預
    留充分之證據，以證明其所認定之事實為真，則國家行政勢
    必受到相當程度之阻礙，而且相關行政目的亦難以順利達成
    ，故刑事訴訟法中就犯罪證據有關之規定，與屬於行政秩序
    罰之交通違規裁罰本旨不相符合之部分，自不在得以準用之
    列。從而，交通違規行政爭訟之舉證責任原理，應非如刑事
    案件中，必須超越任何合理懷疑，始可為有罪判決之嚴格證
    明程度，而係應與民事訴訟之舉證責任原理相類似，亦即，
    基本上應就行政機關與人民所各自主張有利於己之事實，分
    配其應盡之舉證責任，而非逕予適用刑事訴訟法上之「無罪
    推定」原則，此觀諸行政訴訟法第一百三十六條，規定行政
    訴訟程序準用民事訴訟法第二百七十七條舉證責任分配原則
    之立法意旨，即可明瞭。查原裁決機關交通部公路總局嘉義
    區監理所新營監理站，裁決異議人甲○○酒精濃度超過規定
    標準之違規行為，乃引據舉發單為證。而舉發本件違規事件
    之國道公路警察局員警蔣光宇、蕭宏恩，就本件如何查獲並
    舉發之經過，亦於本院調查時到庭陳證無訛，已如前述，且
    本件取締當時所使用之吐氣酒精測試器，為INTOXIMETERS電
    化學式呼氣酒精測試器，業經經濟部標準檢驗局於九十三年
    六月十日檢定合格，且尚在一年有效期間內，此有內政部警
    政署國道公路警察局第八警察隊九十四年五月二十四日公警
    八交字第○九四○八七○八五六號函所附之經濟部標準檢驗
    局九十三年六月十日第○一八○五二號呼氣酒精測試器檢定
    合格證書影本一紙附卷可參，故受處分人即異議人甲○○於
    本件違規當時，執勤警員測試時所使用之吐氣酒精濃度測試
    器之正確性及準確度，應可採信。另異議人辯稱：第一次酒
    測○‧二一毫克，經第二次酒測始為○‧四六毫克，以當初
    情形同一時間地點何以酒測差一倍多云云；然證人即警員蔣
    光宇及蕭宏恩均證稱：第一次測試時儀器上顯示Ｘ字，代表
    測試失敗，並沒有顯示○‧二一之情事等語，又異議人並未
    就其主張提供任何可資調查之事證，以佐證其所辯之內容，
    且經核亦無任何證據，足資證明本件執勤警員確有捏造事實
    違法取締之情事，故證人即警員蔣光宇、蕭宏恩本其維護交
    通秩序及行車安全等職責所為之本件交通違規舉發，自應受
    到合法、正確之推定。是異議人前開所辯，顯係避責之詞，
    自無可採。從而，異議人於前開時、地，飲酒後吐氣所含酒
    精濃度達每公升○‧四六毫克，仍駕駛前開自小客車，而有
    吐氣酒精濃度超過規定標準之違規行為，應可認定。
四、綜上所述，本件受處分人即異議人甲○○於上開時、地駕駛
    前開自小客車，有飲酒後吐氣酒精濃度超過標準，而仍駕駛
    小客車於道路上行駛之違規事實，既可認定，則移送機關即
    交通部公路總局嘉義區監理所新營監理站據此並引用道路交
    通管理處罰條例第三十五條第一項第一款之規定，並參酌違
    反道路交通管理事件統一裁罰基準表之相關內容，而裁處異
    議人罰鍰三萬四千五百元，並吊扣駕駛執照十二個月（即一
    年），於法並無違誤。從而，本件異議人異議為無理由，應
    予駁回。
五、據上論斷，應依道路交通案件處理辦法第十九條，裁定如主
    文。
中　　華　　民　　國　　94　　年　　7 　　月　　6 　　日
                  交通法庭  法　官  洪榮家
以上正本證明與原本無異。
如不服本裁定應於送達後5日內向本院提出抗告狀（應附繕本）
。
                            書記官  陳志德
中　　華　　民　　國　　94　　年　　7 　　月　　6 　　日
